【裁判字號】    89,交易,987
【裁判日期】    900320
【裁判案由】    公共危險等
【裁判全文】
臺灣高雄地方法院刑事判決                        八十九年度交易字第九八七號
    公  訴  人  臺灣高雄地方法院檢察署檢察官
    被      告  乙○○
右列被告因公共危險等案件，經檢察官提起公訴（八十九年度偵字第二六四五八號）
，本院判決如左：
    主  文
乙○○服用酒類，不能安全駕駛動力交通工具而駕駛，處有期徒刑貳月，如易科罰金
以參佰元折算壹日；又過失傷害人之身體，處拘役伍拾日，如易科罰金以參佰元折算
壹日。
    事  實
一、乙○○考領有小型車駕駛執照，民國（下同）八十九年九月二十七日下午五時許
    ，在台南與五名不詳姓名之友人共同飲用玉泉酒六瓶，旋即由其不詳姓名之友人
    開車送其返回高雄縣大寮鄉○○路三四巷三號住處，乙○○明知飲酒後吐氣所含
    酒精成份超過每公升Ｏ、二五毫克以上者或服用酒類後，已達不能安全駕駛之程
    度者，均不得駕車。詎其服用上開玉泉酒，已呈平衡感與判斷力障礙度升高，達
    於不能安全駕駛之狀態，竟仍騎乘ＭＲＶ─九四三號重型機車沿高雄縣大寮鄉○○路外側機車慢車道往高雄市方向行駛，於行近大漢路四一二號，大東加油站右
    側一百公尺附近時，本應注意車前狀況，隨時採取必要之安全措施，以防止危險
    之發生，而當時雖係夜間，惟天侯晴，夜間有照明設備、柏油路面，無其他障礙
    物，視距良好，依其自身之智識、能力亦無不能注意之情事，乃竟疏未確實注意
    車前狀況，致所騎乘機車不慎撞及適亦騎乘腳踏車同向在前行駛之丙○○，致其
    人、車倒地，受有頸部挫傷、右臀部呈九Ｘ七公分挫傷皮下瘀青、左臀部呈十二
    Ｘ九公分之挫傷、皮下瘀青之傷害，乙○○肇事後，於據報前往處理之警員甲○○尚不知肇事者係何人時，即主動向其坦承騎乘機車肇事，警方同時發現乙○○
    有酒後駕車之情事，而於同日十時五十六分對之施以酒精測試，測得其飲酒後吐
    氣所含酒精成份為每公升Ｏ、五八毫克。
二、案經丙○○訴請及高雄縣警察局林園分局移送台灣高雄地方法院檢察署檢察官偵
    查起訴。
    事  實
一、右揭事實業據被告坦承不諱，核與告訴人丙○○於警訊時指訴之情節相符，而告
    訴人丙○○確受有頸部挫傷、右臀部呈九Ｘ七公分挫傷皮下瘀青、左臀部呈十二
    Ｘ九公分之挫傷、皮下瘀青之事實，亦有鳳山大東醫院所檢送之病歷記錄在卷可
    憑，再者，被告為警查獲後，經施以酒精濃度測試結果，測得其酒後吐氣所含酒
    精成份為每公升零點伍捌毫克之事實，亦有酒精濃度測試單一紙附在警卷可憑，
    被告自白顯與事實相符，堪可採信。
二、按汽車（依道路交通安全規則第二條第一款之規定，機器腳踏車係為汽車之一種
    ）行駛時，駕駛人應注意車前狀況，隨時採取必要之安全措施；又飲酒後吐氣所
    含酒精成份超過每公升Ｏ、二五毫克以上者，不得駕車，道路交通安全規則第九
    十四條第三項、第一百一十四條第二款分別定有明文。此為機車駕駛人之被告所
    應注意且能注意之義務，被告既考領有普通小型駕駛執照，就此自應知之甚詳。
    而依道路交通事故調查報告表所載，肇事當時雖係夜間，惟天侯晴，夜間有照明
    設備、柏油路面，無其他障礙物，視距良好，復依被告自身之智識、能力亦無不
    能注意之情事，乃竟疏未確實注意車前狀況，騎乘機車不慎撞及在慢行道上騎乘
    腳踏車之告訴人丙○○，其駕駛行為有過失應無疑義。再者，告訴人許照益所受
    之傷害既係因被告之行為所造成，兩者間自有相當之因果關係。又刑法第一百八
    十五條之三規定所謂「不能安全駕駛」，乃抽象危險犯，並不以發生具體危險為
    必要。依醫學文獻所知，酒精對人體造成之影響，於呼氣時酒精濃度達每公升零
    點二五毫克（約合體內血液中酒精濃度五○ＭＧ＼ＤＬ或零點零五％）即會有輕
    度中毒，造成輕度協調功能降低之現象，肇事率為一般正常人之二倍；酒精濃度
    達零點四毫克時，有多話、感覺障礙，肇事率為一般正人之六倍；呼氣酒精濃度
    達每公升零點五毫克時（約合體內血液中酒精濃度一○○ＭＧ＼ＤＬ或零點一％
    ）屬輕到中度中毒症狀，出現反應較慢、感覺減低、影響駕駛；呼氣酒精濃度達
    每公升零點七五毫克（約合體內血液中酒精濃度一五○ＭＧ＼ＤＬ或零點一五％
    ）時出現噁心、步履蹣跚，肇事率為一般正常人之五十倍，此有臺北醫學院附設
    醫院精神科主任蔡尚穎「酒精對人體生理與行為之影響」一文可據。被告為警查
    獲時，經施以酒精測試結果，其吐氣所含酒精成份為每公升Ｏ點五八毫克，有酒
    精測試單一紙在卷可憑，依上開說明，被告騎乘機車時已達不能安全駕駛動力交
    通工具之情狀無訛。綜上所述，從而事證明確，被告犯行已堪認定。
三、又告訴人丙○○雖於八十九年十二月二日下午十一時二十分，因腦內出血死亡，
    此有長庚紀念醫院所出具之死亡證明書一紙，附在本院審理卷，惟告訴人丙○○
    係因突發性頭痛及昏迷，前往長庚紀念醫院就診，就其病況判斷，其出血情形應
    似自發性顱內動脈瘤出血，此經該院於九十年二月十九日，以九Ｏ長庚院高字第
    一八九號函函覆本院，且本件交通事故係發生於八十九年九月二十七日晚間已如
    前述，距告訴人丙○○前揭同年十二月二日死亡之日期相去二個多月，是無從證
    明告訴人丙○○之死亡係因被告行為所造成，附此敘明。
四、核被告所為，係犯刑法第二百八十四條第一項前段之過失傷害罪。再者，被告肇
    事後向據報前往處理，而尚不知犯罪嫌人前，向警員甲○○坦承騎乘機肇事，此
    經證人甲○○於本院審理時結證在卷，嗣並接受本院之裁判，就過失傷害部分符
    合自首之要件，應依刑法第六十二條前段之規定減輕其刑，至其酒後駕車部分，
    係於警員到場後即發現被告身上有酒味，回派出所偵訊時，主動施以酒精測試，
    此亦經前揭證人甲○○證在卷，是此部分並無自首減刑之問題，附此敘明。又被
    告酒醉駕車，因而致人於受傷，依法應負刑事責任，應依道路交通管理處罰條例
    第八十六條第一項之規定，加重其刑。爰先加後減並審酌被告犯後坦承犯行，事
    後亦賠償醫療費及腳踏車修理費，有和解書一紙在卷可憑，告訴人所受傷害之程
    度非重，及被告一再忽視政府三申五令，禁止酒後駕車，乃於酒後吐氣所含酒精
    濃度高達每公升零點五八毫克時，仍騎乘機車上路，既漠視己身亦漠視其他參與
    道路交通之不特定人之安全，情節非輕，第念其前此並無不良素行，有台灣高等
    法院被告全國前案紀錄表附卷可按，本件係偶發初犯等一切情事，分別量處如主
    文所示之刑，並比較修正前與修正後刑法第四十一條之規定，依修正後刑法第四
    十一條諭知有期徒刑、拘役易科罰金折之算標準。
據上論斷，應依刑事訴訟法第二百九十九條第一項前段、道路交通管理處罰條例第八
十六條第一項、刑法第一百八十五條之三、第二百八十四條第一項前段、第六十二條
前段第四十一條、罰金罰鍰提高標準條例第一條前段、第二條，判決如主文。
本案經檢察官莊榮松到庭執行職務
中      華      民      國      九十      年      三      月    二十    日
                                  臺灣高雄地方法院交通法庭
                                      法  官 李  嘉  興
右正本證明與原本無異。
如不服本判決，應於判決送達後十日內，向本院提出上訴狀。
                                      書記官 莊  正  岳
中      華      民      國      九十      年      三      月    二十    日
附錄本判決論罪法條：
刑法第一百八十五條之三、第二百八十四條第一項前段。
服用毒品，麻醉藥品、酒類或其他相類之物，不能安全駕駛動力交通工具而駕駛者，
處一年以下有期徒刑、拘役或三萬元以下罰金。
因過失傷害人者，處六月以下有期徒刑、拘役或五百元以下罰金。致重傷者，處一年
以下有期徒刑、拘役或五百元下罰金。


司法院資訊處製作；財團法人民間司法改革基金會備份。
